【裁判字號】    95,上訴,561
【裁判日期】    950525
【裁判案由】    毒品危害防制條例
【裁判全文】
臺灣高等法院臺中分院刑事判決         95年度上訴字第561號
上  訴  人  臺灣彰化地方法院檢察署檢察官
上  訴  人
即  被  告  乙○○
                    現羈押於臺灣台中看守所
指定辯護人  本院公設辯護人  丙○○
上列上訴人因被告違反毒品危害防制條例案件，不服臺灣彰化地
方法院94年度訴字第1575號中華民國95年1月26日第一審判決(起
訴案號：臺灣彰化地方法院檢察署94年度偵字第5470號），提起
上訴，本院判決如下：
    主  文
上訴駁回。
   犯罪事實
一、乙○○於民國91年 8月16日，曾因違反毒品危害防制條例案
    件，經臺灣彰化地方法院判處有期徒刑 3月，92年7月4日執
    行完畢。猶不知悔改，明知海洛因係毒品危害防制條例所管
    制之第一級毒品，竟為謀取暴利，而基於意圖販賣海洛因以
    營利之概括犯意，於下述時、地，連續販賣第一級毒品海洛
    因予石元龍、游銀益、周正宏、張慈芬、賴俊堯各2次、3次
    、3次、3次、1次，詳述如下：
  (一)乙○○於94年 5月中旬某日及同年6月7日，在彰化縣大村鄉
    貢旗村貢旗2巷6號住處，連續販賣第一級毒品海洛因予石文
    龍2次，其中1次價格為新臺幣（下同）5百元，另1次價格為
    3百元，販賣所得合計8百元。
  (二)乙○○於94年 6月13日、同年月18日及同年月20日，在上開
    住處，連續販賣第一級毒品海洛因予游銀益 3次，每次價格
    均為5百元，販賣所得合計1千5百元。
  (三)乙○○於94年5月間某日、同年6月12日及同年月13日，在上
    開住處，連續販賣第一級毒品海洛因予周正宏3次，其中2次
    價格均為3百元，另一次價格為5百元，販賣所得合計1千1百
    元。
  (四)乙○○於94年 6月17日、同年月19日及同年月22日，在上開
    住處，連續販賣第一級毒品海洛因予張慈芬3次，其中2次價
    格均為3百元，另1次為5百元，販賣所得合計1千1百元。
  (五)乙○○於94年5月4日，在上開住處，販賣第一級毒品海洛因
    予賴俊堯1次，價格為5百元。
  (六)以上販賣所得合計5千元
二、嗣於94年7月12日上午9時50分許，為警持臺灣彰化地方法院
    核發之搜索票至乙○○位於彰化縣大村鄉貢旗村貢旗2巷6號
    住處搜索，當場查扣乙○○所有供裝置販賣毒品之黑色皮包
    1個、供摻於販賣海洛因使用之葡萄糖1包、供分裝販賣海洛
    因使用之分裝袋2大袋又6個、供販賣之毒品海洛因14包（合
    計淨重1.39公克、包裝重3.11公克）。
三、案經彰化縣警察局員林分局報告臺灣彰化地方法院檢察署檢
    察官偵查起訴。
    理  由
一、訊據被告乙○○對於上揭犯罪事實坦承不諱，而石文龍、游
    銀益、周正宏、張慈芬、賴俊堯等人確有向被告購買海洛因
    等情，亦據渠等證述如下：
  (一)證人石文龍於原審證稱：伊總共向被告購買過 2次海洛因，
    價錢各為3百元、5百元等語（見原審卷第166、167頁）。
  (二)證人游銀益於原審證稱：伊至少向被告購買過 5次以上之海
    洛因(本院依最有利於被告之方式計算，認定為2次，詳如後
    述)，每次價錢均為5百元等語（見原審卷第164、165頁)。
  (三)證人周正宏於原審證稱：伊向被告買過很多次的海洛因，都
    是到彰化縣大村鄉貢旗村向被告購買，每次買5百元至1千元
    ，詳細次數已記不得，至少超過20次（本院依最有利於被告
    之方式計算，認定為 3次，其中1次為5百元，另2次均為3百
    元，詳如後述）等語（見原審卷第161、162頁）。
  (四)證人張慈芬於偵查中結證稱：伊曾到貢旗 2巷向被告買過海
    洛因，有時3、4天買 1次，有時1星期買1次，買5百或1千元
    （本院依最有利於被告之方式計算，認定為3次，其中1次為
    5百元，另2次均為3百元，詳如後述)等語（見偵查卷第44、
    45頁，此部分之證詞業據張慈芬具結，且被告除就購買之次
    數及金額外，並未爭執有無證據能力，張慈芬此部分之證詞
    並無顯不可信之情況，依刑事訴訟法第159條之1第 2項規定
    ，得為證據）。
  (五)證人賴俊堯於偵查中結證稱：伊曾到貢旗巷向被告買過海洛
    因，大約5、6次，買5百或1千元（本院依最有利於被告之方
    式計算，認定為1次，價錢為5百元，詳如後述）等語（見偵
    查卷第55頁，此部分之證詞得為證據，同張慈芬部分之說明
    ）。
二、並有販毒現場簡圖、供指認之照片、搜索扣押筆錄及扣押物
    品目錄表等附卷（見警卷第26、27、32、33、38、39、44、
    45、66至68、71至76頁），及黑色皮包1個、葡萄糖1包、分
    裝袋2大袋又6個、毒品海洛因14包等物扣案可資佐證，而前
    揭為警查獲扣案之14包毒品，經送法務部調查局鑑定結果，
    確含有毒品海洛因成分（合計淨重1.39公克、包裝重3.11公
    克）等情，亦有該局出具之鑑定通知書一紙在卷可參（見原
    審卷第87頁）。本案事證明確，被告上揭犯行應堪認定。
三、證人賴俊堯於原審雖證稱：伊不認識被告，亦未向被告購買
    過海洛因，伊於偵查中所言不實在云云（見原審卷第159、1
    60頁)，然被告於94年5月4日，確有在其住處販賣1次海洛因
    予證人賴俊堯，得款 5百元等情，業據被告於原審供述甚詳
    （見原審卷第171頁)，而販賣第一級毒品海洛因，最輕本刑
    為無期徒刑，被告若無販賣海洛因予證人賴俊堯，豈有自承
    犯行之理，足見證人賴俊堯於原審所為之證詞，顯不可採，
    應以其於偵訊時所為之證述為真實。又證人賴俊堯於偵查時
    雖證述曾向被告購買5、6次之海洛因，每次5百或1千元云云
    ；證人游銀益於原審雖證稱其至少向被告購買過5次以上之
    海洛因（於偵查及警詢時則供稱買過7次，見偵查卷第99、1
    03頁）云云；證人周正宏於原審雖證稱：伊至少向被告購買
    超過20次的海洛因，每次買5百元至1千元（於偵查則供稱買
    過幾十次，於警詢則供稱購買十幾次，見偵查卷第45、89頁
    ）云云；證人張慈芬於偵查中雖證稱：伊有時3、4天向被告
    買 1次海洛因，有時1星期買1次，每次買5百或1千元云云。
    惟查，證人游銀益、周正宏、張慈芬、賴俊堯等人雖泛稱曾
    向被告購買過5、6次，或5次以上、7次，或20次、幾十次、
    十幾次，或3、4天、1星期買1次，每次購買的金額5百或1千
    元云云，惟均未具體指明渠等歷次向被告購買海洛因之時間
    、地點、數量、價格為何，殊嫌抽象籠統，且遍查全卷，亦
    未發現有任何通訊監察紀錄可資補強上開證人之證述內容，
    參諸上開證人先後於警詢、偵查或原審證述之內容亦時有矛
    盾之處（證人賴俊堯於偵查中證述曾向被告購買5、6次之海
    洛因，於原審時即否認曾向被告購買；證人游銀益於原審證
    稱至少向被告購買過 5次以上之海洛因，於偵查及警詢時則
    供稱買過 7次；證人周正宏於原審時而證稱至少向被告購買
    海洛因超過20次，時而證稱至少買過30次，於偵查中則供稱
    買過幾十次，於警詢則稱購買十幾次；證人張慈芬於偵查中
    或證稱有時3、4天向被告買 1次海洛因，或稱有時1星期買1
    次，於警詢則證稱買3次)，本院參酌被告坦承確有如上開犯
    罪事實欄所示販賣海絡因之犯行，依最有利於被告之方式計
    算，被告販賣海洛因予證人游銀益、周正宏、張慈芬、賴俊
    堯等人之時、地及販賣之次數、金額，應如上開犯罪事實欄
    所示。
四、核被告所為，係犯毒品危害防制條例第4條第1項之販賣第一
    級毒品罪。被告持有第一級毒品海洛因之低度行為，應為販
    賣第一級毒品之高度行為所吸收，不另論罪。被告先後多次
    販賣第一級毒品之行為，時間緊接，觸犯構成要件相同之罪
    ，顯係基於概括犯意反覆為之，應依刑法第56條連續犯之規
    定，以一罪論，除法定刑為死刑或無期徒刑，不得加重外，
    並就罰金部分加重其刑。又被告於91年 8月16日，曾因違反
    毒品危害防制條例案件，經臺灣彰化地方法院判處有期徒刑
    3 月，92年7月4日執行完畢，有臺灣高等法院被告全國前案
    紀錄表及臺灣彰化地方法院檢察署刑案資料查註紀錄表在卷
    可憑，其於受有期徒刑執行完畢後，5 年內再犯本件有期徒
    刑以上之罪，為累犯，除法定刑為死刑或無期徒刑，不得加
    重外，就罰金部分加重其刑。而被告雖有上開販賣第一級毒
    品之犯行，然其販賣之數量不多，犯罪所得亦屬有限，只因
    一時貪念失慮，致觸法定刑最輕本刑為無期徒刑之重典，其
    犯罪情節相對於長期、大量販賣毒品之真正毒梟而言，其對
    於社會秩序與國民健康之危害，顯然較輕，倘亦依最輕本刑
    論處，不免過苛，且無從與真正長期、大量販毒之惡行區別
    ，被告犯罪情情節尚堪憫恕，爰依刑法第59條之規定，酌量
    減輕其刑。原審以被告罪證明確，適用毒品危害防制條例第
    4條第1項、刑法第11條、第56條、第47條之規定予以論罪，
    並審酌被告之品行、智識程度，犯罪之動機、方法、手段、
    目的，其不思以正當方法獲取生活所需，明知毒品海洛因業
    經法律嚴格禁止不法販賣，竟仍貪圖暴利而連續販售他人施
    用，足以使購買施用者導致生理成癮性及心理之依賴性，進
    而嚴重戕害國民身心健康及危害社會治安，另參酌其販賣毒
    品之期間、次數、數量等一切情狀，並援引刑法第59條之規
    定酌減其刑後，量處有期徒刑10年，及依毒品危害防制條例
    第18條第 1項前段規定，諭知沒收銷燬扣案之毒品海洛因14
    包（合計淨重1.39公克、包裝重3. 11公克)，復以扣案之黑
    色皮包1個、夾鏈袋2大袋又6個、葡萄糖1包等物，均為供被
    告販賣第一級毒品所使用之物，依毒品危害防制條例第19條
    第 1項之規定宣告沒收，就被告販賣第一級毒品予他人所得
    利益5千元，依毒品危害防制條例第19條第1項規定宣告沒收
    ，如全部或一部不能沒收時，以其財產抵償之（至於扣案標
    示編號31號之白色粉末一包，經法務部調查局檢驗結果，既
    未發現法定毒品成分，依法尚不得遽予沒收；另扣案之疑似
    甲基安非他命合計12包，因檢察官並未對被告起訴任何與扣
    案甲基安非他命相關之罪名，自亦無從於本案就該扣案之疑
    似甲基安非他命12包，逕予宣告沒收銷燬），認事用法並無
    不當，量刑亦屬妥適，被告上訴意旨以原審判決量刑過重，
    檢察官上訴意旨以原審判決援引刑法第59條酌減刑度不當為
    由，指摘原判決不當，均無理由，均應予駁回。
五、公訴意旨另略以：被告於94年 4月中旬某日起至94年6月8日
    上午7時止，另連續販賣第一級毒品十餘次予游銀益(起訴書
    僅抽象記載十餘次，本院上揭論罪科刑之3次應予除外)；於
    94年2月初某日起至94年6月11日止，另連續販賣第一級毒品
    數十次予周正宏（起訴書僅抽象記載數十次，本院上揭論罪
    科刑之3次應予除外）；於93年12月某日起至94年5月28日止
    ，另連續販賣第一級毒品數十次予張慈芬 (起訴書僅抽象記
    載數十次，本院上揭論罪科刑之3次應予除外）；於94年1月
    某日起至94年5月3日止，另連續販賣第一級毒品十餘次予賴
    俊堯（起訴書僅抽象記載分亦十餘次，本院上揭論罪科刑之
    1次應予除外)，因認被告此部分亦涉犯毒品危害防制條例第
    4條第1項之販賣犯罪第一級毒品罪嫌云云，並以證人游銀益
    、周正宏、張慈芬、賴俊堯於警詢，或偵查中之證詞為其主
    要論據。訊據被告堅決否認另犯有此部分罪嫌，辯稱：伊僅
    有上開業已供承之販毒犯行等語。原審指定辯護人為其辯護
    稱：證人游銀益、周正宏、張慈芬、賴俊堯等人就販毒之次
    數所為供述內容，部分有誇大不實之情等語。經查：
  (一)按犯罪事實應依證據認定之，無證認定據不得認定犯罪事實
    ，刑事訴訟法第154條第2項定有明文；且認定不利於被告之
    事實，須依積極證據，苟積極證據不足為不利於被告事實之
    認定時，即應為有利於被告之認定，更不必有何有利之證據
    ，亦有最高法院30年度上字第816號判例可資參照。
  (二)本件除前揭業經本院論罪科刑之販賣毒品犯行外，其餘均未
    見證人游銀益、周正宏、張慈芬、賴俊堯等人具體指明渠等
    歷次向被告購買海洛因之時間、地點、數量、價格等關鍵事
    項，僅泛稱於某期間內約購買十餘次或數十次，殊嫌抽象籠
    統，且遍查全卷，亦未發現有任何通訊監察紀錄可資補強上
    揭證人之證述內容，參諸前揭證人先後於警詢時、偵查中或
    本院審理時證述之內容亦時有矛盾之處（詳如前述），除渠
    等證述內容與被告自白相符部分堪予採信外，其餘證述內容
    ，既為被告所堅詞否認，實難僅憑渠等各自單一之抽象籠統
    證詞，遽認被告另有此部分之販毒犯行。此外，本院復查無
    其他積極確切之證據足資證明被告確另涉有此部分犯行，被
    告此部分之罪嫌尚有不足。因檢察官認此部分與前揭起訴有
    罪部分具有裁判上一罪關係，爰不另為無罪之諭知，附此敘
    明。
據上論結，應依刑事訴訟法第368條，判決如主文。
本案經檢察官甲○○到庭執行職務。
中    華    民    國    95    年    5     月    25    日
               刑事第十庭  審判長法  官  林  照  明
                                 法  官  唐  光  義
                                 法  官  蔡  名  曜
上列正本證明與原本無異。
如不服本判決應於收受送達後十日內向本院提出上訴書狀，其未
敘述上訴之理由者並得於提起上訴後十日內向本院補提理由書（
均須按他造當事人之人數附繕本）。
                                 書記官  劉  恒  宏
中    華    民    國    95    年    5     月    30    日
附錄本案論罪科刑法條:
毒品危害防制條例第4條第1項
製造、運輸、販賣第一級毒品者，處死刑或無期徒刑；處無期徒
刑者，得併科新臺幣1千萬元以下罰金。
前五項之未遂犯罰之。
                                                      Ｆ


司法院資訊處製作；財團法人民間司法改革基金會備份。
